【裁判字號】    99,交聲,194
【裁判日期】    990720
【裁判案由】    聲明異議
【裁判全文】
臺灣臺南地方法院交通事件裁定         99年度交聲字第194號
移送機關    交通部公路總局嘉義區監理所臺南監理站
異議人即
受處分人    甲○○
上列異議人即受處分人因違反道路交通管理處罰條例案件，對於
交通部公路總局嘉義區監理所臺南監理站民國99年2月22日所為
之裁決處分（處分案號：嘉監南字第裁74-Z00000000號）聲明異
議，本院裁定如下：
    主    文
原處分撤銷。
甲○○不罰。
    理    由
一、原處分意旨略以：異議人即受處分人甲○○（下稱異議人）
    所有車牌號碼6636-LV號之自用一般小客車（下稱系爭車輛
    ），於民國99年1月17日16時20分許，經人駕駛行經國道三
    號高速公路南下313.7公里處時，因未懸掛前號牌，經內政
    部警政署國道公路警察局第八警察隊白河分隊警員攔停製單
    舉發，嗣經交通部公路總局嘉義區監理所臺南監理站（下稱
    原處分機關）以其有領有號牌未懸掛之違規事實明確，依道
    路交通管理處罰條例第12條第1項第7款、第2項及違反道路
    交通管理事件統一裁罰基準表之規定，裁處汽車所有人即異
    議人罰鍰新臺幣（下同）5,400元，並牌照吊銷等語。
二、異議意旨略以：異議人所有之系爭車輛，於違規前之99年1
    月16日晚上6點多，由異議人之子蔣岡霖駕駛至彰化縣田中
    鎮○○路探視回娘家坐月子之太太時，因與他車發生碰撞，
    致懸掛車牌之前保牌照框損毀，而無法懸掛車牌，當日與警
    方做完筆錄後，已晚上9點，附近車廠均已關閉，隔天為假
    日，所有車廠都休息，然蔣岡霖需返回台南，不得已只好將
    車牌及車禍證明單放置車上，出發返回台南，途經國道三號
    高速公路南下313.7公里處時，因未懸掛前車牌為執勤員警
    攔停開單，駕駛人當時有向警員表明上開情形，惟執勤員警
    認為車輛前車頭尚未嚴重到無法懸掛車牌之狀況，仍予製單
    舉發，然異議人之車輛前車頭處確已損壞而無法懸掛車牌，
    為此聲明異議，請求撤銷原處分等語。
三、按汽車有已領有號牌而未懸掛或不依指定位置懸掛之情形者
    ，處汽車所有人3,600元以上10,800元以下罰鍰，並禁止其
    行駛；牌照吊銷之，道路交通管理處罰條例第12條第1項第7
    款及第2項分別定有明文。又違反行政法上義務之行為非出
    於故意或過失者，不予處罰，行政罰法第7條第1項亦有規定
    。
四、經查：
  (一)異議人所有之系爭車輛，於上開時地因有領有號牌未懸掛之
    情事，經內政部警政署國道公路警察局第八警察隊白河分隊
    警員攔停製單舉發，嗣經原處分機關以其事證明確，依法裁
    處異議人罰鍰5,400元及吊銷牌照等情，有內政部警政署國
    道公路警察局99年1月17日公警局交字第Z00000000號舉發違
    反道路交通管理事件通知單及原處分機關99年2月22日嘉監
    南字第裁74-Z00000000號裁決書各1份附卷可稽。
  (二)次查，異議人所有之系爭車輛，於違規日之前一日（即99年
    1月16日）18時42分許，由異議人之子蔣岡霖駕駛行經彰化
    縣田中鎮○○路○段211號前時，與第三人何華娥所騎乘之車
    牌號碼XK6-958號重型機車發生碰撞肇事，致系爭車輛前車
    牌受損掉落等情，業據彰化縣警察局田中分局以99年4月13
    日田警分五字第0990006721號函檢送該道路交通事故現場圖
    、道路交通事故調查報告表(一)、(二)、彰化縣警察局道路交通
    事故談話紀錄表暨事故現場及車損照片等全案卷宗在卷可參
    ，由現場及車損照片中可見系爭車輛之前車牌外框破損斷裂
    ，前車牌掉落在地上，是異議人所稱系爭車輛於違規前一日
    與他車發生車禍，致前車牌掉落等語，核與事實相符。
  (三)又本院依職權將系爭車輛之現場車損照片函請駿達汽車股份
    有限公司，就系爭車輛懸掛前車牌處於違規當時之狀態，認
    定是否已達到無法懸掛車牌之程度，據該公司函復稱照片中
    之車輛懸掛車牌處，已達到無法牢固懸掛車牌之程度等語，
    有該公司99年6月29日函1份附卷可參，因此，異議人稱系爭
    車輛於違規當時，已無法懸掛車牌等語，應堪採信。
  (四)本院復參酌異議人之系爭車輛肇事時為99年1月16日18時42
    分許，係為星期六晚上，隔日即為星期日，車輛修理廠多數
    未為營業，而該車禍事故發生地點在彰化縣，然系爭車輛駕
    駛人即異議人之子蔣岡霖非居住於該處之人，亦不易在該處
    附近即時覓得修車廠修復車輛以懸掛車牌，又系爭車輛之前
    車牌處已因車禍無法牢固懸掛車牌，業經認定如上，而異議
    人之兒子非具修車技能之專業人士，當無法自行修復之，因
    此，異議人之子須於肇事之隔日返回台南住家，將前車牌置
    於車內，而駕駛僅懸掛後車牌之系爭車輛自彰化返回台南，
    本院審酌上情，難認異議人之子有不依規定懸掛前車牌之故
    意、過失，揆諸首揭法律規定，異議人即無違反行政法上義
    務之故意或過失，自難課其責任。
  (五)綜上所述，本件異議為有理由，自應由本院將原處分予以撤
    銷，並另為異議人不罰之諭知。
五、據上論斷，應依道路交通管理處罰條例第87條第2項、道路
    交通案件處理辦法第20條前段，裁定如主文。
中    華    民    國    99    年    7     月    20    日
                      交通法庭  法  官  張家瑛
以上正本證明與原本無異。
如不服本裁定，應於收受送達後5日內向本院提出抗告狀。（應
附繕本）
                                書記官  李淑惠
中    華    民    國    99    年    7     月    21    日

司法院資訊處製作；財團法人民間司法改革基金會備份。
